【裁判字號】    97,交聲,1486
【裁判日期】    970731
【裁判案由】    聲明異議
【裁判全文】
臺灣高雄地方法院交通事件裁定      97年度交聲字第1486號
原處分機關  高雄市政府交通局
異  議  人
即受處分人  甲○○
上列異議人即受處分人因違反道路交通管理處罰條例案件，對於
高雄市政府交通局民國97年7 月1 日所為之處分（原處分案號：
高市交裁字第裁32-B00000000號）聲明異議，本院裁定如下：
    主  文
原處分關於罰鍰新臺幣參萬元部分撤銷。其餘異議駁回。
上開撤銷部分，甲○○不罰。
    理  由
一、聲明異議意旨略以：異議人即受處分人（下稱異議人）甲○
    ○於民國96年5 月19日凌晨0 時56分許，固有酒後騎乘車牌
    號碼PG6-659 號重型機車，於行經高雄市○○○路與文武二
    街口時為警攔檢查獲，並經測試呼氣酒精濃度達每公升0.69
    毫克，然異議人上開行為業經臺灣高雄地方法院檢察署檢察
    官於96年5 月31日以96年度偵字第14851 號為緩起訴處分，
    並命異議人應立悔過書及向財團法人高雄縣慈善團體聯合協
    會支付新台幣（下同）30,000元，且經台灣高等法院高雄分
    院檢察署檢察長於96年9 月21日以96年度上職議字第2538號
    駁回再議確定，而異議人亦已依緩起訴之內容履行完畢，但
    原處分機關仍裁決異議人罰鍰45,000元，顯已違反行政罰法
    第26條一事不二罰之規定，爰依法聲明異議等語。
二、按汽車駕駛人，駕駛汽車經測試檢定，酒精濃度超過規定標
    準者，處新台幣15,000元以上60,000元以下罰鍰，並當場移
    置保管其車輛及吊扣其駕駛執照1 年；因而肇事致人受傷者
    ，並吊扣其駕駛執照2 年；致人重傷或死亡者，吊銷其駕駛
    執照，並不得再考領，道路交通管理處罰條例第35條第1 項
    第1 款定有明文。又依民國94年2 月5 日公布，95年2 月5
    日施行之行政罰法第26條規定：「一行為同時觸犯刑事法律
    及違反行政法上義務規定者，依刑事法律處罰之。但其行為
    應處以其他種類行政罰或得沒入之物而未經法院宣告沒收者
    ，亦得裁處之。前項行為如經不起訴處分或為無罪、免訴、
    不受理、不付審理之裁判確定者，得依違反行政法上之義務
    規定裁處之」；同法第1 條規定：「違反行政法上義務而受
    罰鍰、沒入或其他種類行政罰之處罰時，適用本法。但其他
    法律有特別規定者，從其規定」。上開道路交通管理處罰條
    例第35條第1 項第1 款規定，係對行為人違反行政法上義務
    規定之行政罰，且該條例關於一行為同時觸犯刑事法律及違
    反行政法上義務規定者，並無特別規定，是汽車駕駛人一個
    酒後駕駛汽車行為，經測試檢定酒精濃度超過規定標準，而
    同時涉有刑法第185 條之3 公共危險罪嫌時，道路交通管理
    處罰機關除有行政罰法第26條第1 項但書得處以其他種類行
    政罰者之情形，得裁處其他種類行政罰外，關於罰鍰部分，
    即應依上開行政罰法第26條及道路交通管理處罰條例第10條
    規定移送地方法院檢察署處理，除於移送後再有上開行政罰
    法第26條第2 項所定不起訴等事由，得依違反行政法上義務
    規定裁處之情形外，不得逕依道路交通管理處罰條例第35條
    第1 項第1 款規定，裁處行為人罰鍰之行政罰。
三、又按被告所犯為死刑、無期徒刑或最輕本刑3 年以上有期徒
    刑以外之罪，檢察官參酌刑法第57條所列事項及公共利益之
    維護，認以緩起訴為適當者，得定1 年以上3 年以下之緩起
    訴期間為緩起訴處分，其期間自緩起訴處分確定之日起算，
    刑事訴訟法第253 條之1 第1 項定有明文。而行政罰法第26
    條已明揭一事不二罰之原則，亦即應受行政罰之行為如經不
    起訴處分或為無罪、免訴、不受理、不付審理之裁判確定者
    ，始得依違反行政法上義務規定裁處之。上開法條規定並未
    包括「緩起訴處分」在內，蓋因「緩起訴處分」最終得使被
    告免於刑事訴追之效果，與「不起訴處分」之效果雖屬相同
    ，惟緩起訴處分另須於一定期間內遵守或履行刑事訴訟法第
    253 條之2 各款所規定之事項，若有同法第253 條之3 第1
    項各款情形，檢察官仍得依職權或依告訴人之聲請，將緩起
    訴處分撤銷，故緩起訴處分之性質顯與不起訴處分不完全相
    同，仍有處罰之實質意涵在內。爰此，本於對受處分人不利
    益之規定不得任意擴張解釋之原則，自不得類推適用，而認
    應受行政罰之行為經緩起訴處分，仍得依違反行政法上之義
    務規定裁處之。
四、經查，本件異議人於96年5 月19日凌晨0 時56分許，酒後騎
    乘車牌號碼PG6-659 號重型機車，於行經高雄市○○○路與
    文武二街口時為警攔檢查獲，並經測試呼氣酒精濃度達每公
    升0.69毫克，原處分機關乃以駕駛人酒精濃度超過規定標準
    （每公升0.55毫克）為由，依道路交通管理處罰條例第35條
    第1 項第1 款之規定，裁處異議人罰鍰45,000元，及吊扣駕
    駛執照12個月並施以道安講習之事實，有酒精測定紀錄表1
    紙（附於96年度偵字第14851 號卷警卷內）、高雄市政府警
    察局96年6 月18日高市警交字第B00000000 號舉發違反道路
    交通管理事件通知單1 紙（參見本院卷第22頁）及高雄市政
    府交通局97年7 月1 日高市交裁字第裁32-B00000000號違反
    道路交通管理事件裁決書1 紙（參見本院卷第18頁）附卷可
    稽。又異議人因上開酒後駕車案件，業經臺灣高雄地方法院
    檢察署檢察官於96年5 月31日以96年度偵字第14851 號為緩
    起訴處分，緩起訴期間為1 年，並命異議人應立悔過書及向
    財團法人高雄縣慈善團體聯合協會支付新台幣30,000元，且
    經台灣高等法院高雄分院檢察署檢察長於96年9 月21日以96
    年度上職議字第2538號駁回再議確定，而異議人亦已於96年
    8 月20日依緩起訴之內容繳交30,000元，嗣該案件緩起訴期
    間於97年6 月20日屆滿，緩起訴處分未經撤銷等事實，亦有
    本院依職權調閱之高雄地方法院檢察署檢察官96年度偵字第
    14851 號緩起訴處分書、臺灣高等法院高雄分院檢察署96年
    度上職議字第2538號處分書、臺灣高雄地方法院檢察署檢察
    官執行緩起訴處分命令通知書、通知、郵政國內匯款執據及
    臺灣高等法院被告前案紀錄表各1 份在卷可考（均附於96年
    度偵字第14851 號卷偵卷內及參見本院卷第6 、8 、12、13
    頁）。而本件異議人所受之緩起訴處分固非刑法所定刑罰之
    種類，然已對異議人之名譽、心理產生相當制約並影響被告
    之財產等權益，亦應可實質該當行政罰法第26條第1 項之「
    依刑事法律」之處罰。據此，原處分機關依道路交通管理處
    罰條例第35條第1 項第1 款之規定，對異議人上開酒後駕車
    之違規行為予以裁罰時，除其行為應處以其他種類行政罰即
    吊扣駕駛執照12個月及施以道安講習部分仍得予以裁處外，
    裁處罰鍰部分，自不得再科處行政罰對於異議人予以重複處
    罰。惟依94年12月28日修正公布，並自95年7 月1 日施行之
    道路交通管理處罰條例第35條第8 項規定；「... 前項（指
    有酒精濃度超過規定標準而駕駛車輛等情形）汽車駕駛人，
    經裁判確定處以罰金低於本條例第92條第3 項所訂最低罰鍰
    基準規定者，應依本條例裁決繳納不足最低罰鍰之部分。」
    ，而依其性質道路交通管理處罰條例第35條第8 項應為行政
    罰法第26條第1 項之特別規定；是本件異議人所支付之緩起
    訴處分金既僅有30,000元，業如前述，參照上開法文規定，
    異議人即須補繳該等不足部分之罰鍰即15,000元（計算式為
    45,000-30,000 ＝15,000），始為適法。爰此，原處分機關
    逕以異議人酒精濃度超過規定標準，而對其裁處罰鍰超過15
    ,000元部分，即有未合。
五、綜上，原處分機關上開罰鍰之行政裁罰，尚有未洽，應由本
    院撤銷原處分其中30,000元之部分，另諭知如主文第2 項所
    示之處分，以資適法；至原處分罰鍰15,000元部分，異議並
    無理由，應予駁回。另原處分機關裁處異議人吊扣駕駛執照
    12個月及施以道安講習部分，均屬其他種類之行政裁罰，於
    法並無不合，且異議人並未就此提出異議（參見本院卷第25
    頁），自不在本件審理及撤銷之範圍內，附此敘明。
六、據上論斷，應依道路交通案件處理辦法第19條、第20條前段
    ，裁定如主文。
中    華    民    國    97    年    7     月    31    日
                      交通法庭  法  官  陳振嘉
以上正本證明與原本無異。
如不服本裁定應於送達後5 日內向本院提出抗告狀。
中    華    民    國    97    年    7     月    31    日
                                書記官  顏宗貝


司法院資訊處製作；財團法人民間司法改革基金會備份。
